臺灣高等法院刑事判決
110年度上易字第20號
上  訴  人  臺灣新竹地方檢察署檢察官
上  訴  人  
即  被  告  黃志傑  



上列上訴人等因被告恐嚇等案件，不服臺灣新竹地方法院108年
度易字第523號，中華民國109年11月16日第一審判決（起訴案號
：臺灣新竹地方檢察署108年度偵緝字第40號、第41號），提起
上訴，本院判決如下：
    主  文
上訴駁回。
    犯罪事實
一、甲○○與真實姓名年籍不詳之成年男女數人，於民國105年5月
    26日23時許，在新竹縣○○鄉○○街00○0號04樓北室廖○○租屋處
    ，利用幫忙不知情之林○○搬家之機會，藉詞處理廖○○對林○○
    女兒有不法行為，共同基於恐嚇取財之犯意聯絡，接續由甲
    ○○先對廖○○恫稱：「你不是人，禽獸不如，我們今天來是替
    天行道的」等語後，並與同行之真實姓名年籍不詳之成年男
    子共同徒手毆打廖○○，再由甲○○持黑色手槍（未扣案，無證
    據證明具有殺傷力）抵住廖○○額頭並對之恫稱：「如果有下
    一次我就直接開了」、「如果沒有馬上拿出新臺幣（下同）
    10萬元給林○○當安家費，我們不會離開」等危害生命、身體
    安全之言行恐嚇廖○○，致廖○○心生畏懼，當場簽立如附表二
    編號1所示內容之字條，惟因身無分文，只得向友人林○○求
    借10萬元，待林○○攜帶10萬元到場交由廖○○再轉交甲○○收受
    後，甲○○等人始與林○○離開現場。
二、甲○○復與真實姓名年籍不詳之成年男子數人，於105年6月1
    日14時許，至廖○○上揭租屋處，共同基於恐嚇取財之犯意聯
    絡，由甲○○自背包中取出1支黑色手槍（未扣案，無證據證
    明具有殺傷力）置放在桌上，並向廖○○恫稱：伊已經安頓好
    林○○及其子女，不准廖○○再接近，否則見一次，打一次等危
    害生命、身體安全之言語恐嚇廖○○，致廖○○心生畏懼，當場
    依甲○○之要求簽立如附表二編號2至5所示之「和解書」2紙
    、「借條（500萬元）」、「借據（500萬元）」及本票（50
    0萬元），甲○○並命廖○○隨即提出10萬元，然廖○○因資金不
    足，甲○○及真實姓名年籍不詳之成年男子數人即不停進出廖
    ○○住處，嗣因廖○○擔憂生命、身體遭受更嚴重危害，遂再次
    向林○○借款10萬元交付甲○○後，甲○○竟又要求林○○於如附表
    二編號4、5所示之「借據」、「同意書」上借款保人、連帶
    保證人處簽名後，始與其餘成年男子離開現場。
三、甲○○意圖為自己不法所有之詐欺取財犯意，於105年7月9日1
    4時許，至廖○○上揭租屋處，對廖○○誆稱：因所屬幫派老大
    說沒有必要一直坑廖○○，如廖○○再交出20萬元給伊的老大，
    伊就不再干涉林○○之事且會返還廖○○先前所簽之500萬元本
    票云云，致廖○○陷於錯誤，旋向林○○借款20萬元交付甲○○，
    並簽立如附表二編號6所示之和解書，然甲○○並未依約返還
    前揭本票，並持之向廖○○之家人索討債務，廖○○方知受騙。
四、甲○○曾於臉書上向乙○○購買緬甸玉，知悉乙○○有玉石貨源，
    竟意圖為自己不法所有之詐欺取財犯意，於107年2月25日14
    時19分許，在臺北市○○區○○○路0段000號（建國玉市）前，
    向乙○○佯稱：可代為介紹玉石買家，待收到買家貨款後，再
    行給付貨款予乙○○云云，致乙○○陷於錯誤，當面將緬甸玉件
    8件（共價值3萬3,680元）交給甲○○收受；甲○○接續於107年
    2月28日向乙○○佯稱：可代為介紹買家，將於收到貨物後，
    即行匯款云云，致乙○○陷於錯誤，親自駕車至新竹縣湖口鄉
    鳳凰村7-11便利商店後面之小木屋，將緬甸玉件10件（共計
    價值2萬6,200元）交予甲○○收受。嗣因乙○○遍尋甲○○無著，
    方知受騙。
五、案經廖○○訴由苗栗縣警察局頭份分局報告及乙○○訴由臺北市
    政府警察局大安分局報告臺灣臺北地方檢察署陳請臺灣高等
    檢察署移轉臺灣新竹地方檢察署（下稱新竹地檢署）檢察官
    偵查起訴。
    理  由
甲、有罪部分：
壹、證據能力部分：
一、被告以外之人於審判外之言詞或書面陳述，除法律有規定者
    外，不得作為證據，刑事訴訟法第159條第1項定有明文。又
    被告以外之人於審判外之陳述，雖不符刑事訴訟法第159條
    之1至第159條之4之規定，而經當事人於審判程序同意作為
    證據，法院審酌該言詞陳述或書面陳述作成時之情況，認為
    適當者，亦得為證據；當事人、代理人或辯護人於法院調查
    證據時，知有同法第159條第1項不得為證據之情形，而未於
    言詞辯論終結前聲明異議者，視為有前項之同意，刑事訴訟
    法第159條之5亦有明文。查本件檢察官、上訴人即被告甲○○
    （下稱被告）於言詞辯論終結前，均未就本院所認定犯罪事
    實而經調查採用之證據之證據能力予以爭執（見本院卷第10
    9至114頁、第181至183頁），本院復審酌各該證據作成時之
    情況，尚無違法及證明力明顯過低之瑕疵，認以之作為證據
    應屬適當，揆諸上開規定，本件經調查之證據，均有證據能
    力。
二、至於本院所引之非供述證據部分，並無證據證明係公務員違
    法取得，亦無依法應排除其證據能力之情形，應有證據能力
    。
貳、實體部分：
一、認定犯罪事實所憑之證據及理由：
  ㈠犯罪事實欄一、二部分：
  ⒈訊據被告固坦承有至告訴人廖○○上揭租屋處，並曾對告訴人
    廖烱成說他不是人，是禽獸等情，惟矢口否認有何恐嚇取財
    之犯行，辯稱：伊是幫林○○搬家並將林○○的小孩移走，伊都
    是用協調的方式與告訴人廖○○處理事情，告訴人廖○○說他做
    了這事情，願意扶養小孩到大，本票、同意書、借據都是經
    過告訴人廖○○同意簽的，告訴人廖○○給伊的錢，伊都給了林
    ○○，林○○有給伊2萬元的紅包，所以林○○才會寫一張單子證
    明伊有將錢交給林○○云云。
　⒉然查：
  ⑴證人即告訴人廖○○於警詢時證稱：伊於105年5月26日與伊女
    友林○○吵架，林○○就吵著要搬出伊的租屋處，伊不知道林○○
    事先有連絡朋友前來搬東西，同日約23時許，被告與一男一
    女一起過來伊的租屋處，被告一進屋就對伊辱罵「你不是人
    ，禽獸不如，我們今天來是替天行道的」等語，並與另一名
    男子對伊拳打腳踢後，被告就拿出1支黑色手槍對著伊的額
    頭說：「如果有下一次我就直接開了」等語，然後要求伊拿
    10萬元給林○○當安家費，並說「如果沒有馬上拿出10萬元給
    林○○當安家費，我們不會離開」等語，因為伊身上沒有那麼
    多現金，所以請伊的朋友林○○先拿10萬元來借伊，被告要伊
    把10萬元先交給被告保管再轉交林○○，之後就離開了。105
    年6月1日14時被告又找了人到伊租屋處，被告從隨身攜帶的
    包包拿出1支黑色手槍放桌上，說已經安頓好林○○及其2名小
    孩，不准伊再接近她們，否則看一次打一次，又說林○○的2
    個小孩不願意回來與伊同住，要伊準備2名小孩的生活費及
    學費，共需500萬元，並於每月1日支付被告10萬元再轉交林
    ○○當2個小孩的學費及生活費，還要伊簽下500萬元本票，當
    時伊身上沒有那麼多現金，所以就跟被告說晚一點過來收，
    結果被告就與其朋友一直進出伊家騷擾伊，直到伊請林○○借
    伊10萬元給被告後，被告與其朋友才離去。伊沒有對林○○女
    兒做出不法的事，被告要伊簽的和解書內容都是被告寫的，
    其餘借據2張、本票、字條等都是因為被告拿槍恐嚇伊才簽
    的，且伊交給被告的錢，被告並沒有交給林○○等語（見新竹
    地檢署106年度偵字第6359卷【下稱偵6359卷】第9頁反面至
    第12頁）。繼於原審時證稱：105年5月26日被告以幫林○○搬
    家為由到伊家，伊不知道林○○對別人說了甚麼，被告一進門
    就莫名其妙對伊說：「你不是人，禽獸不如，我今天來是替
    天行道的」等語，並拿槍對著我的額頭說「如果有下一次我
    就直接開了」等語，要伊拿10萬元當林○○安家費，伊有拿錢
    給被告，但被告並未轉交林○○。被告有要伊書寫如附表二編
    號1所示之字條，當時是被告拿著槍唸出來要伊寫，因為被
    告有槍，伊怕自己人身危險，只能寫。之後105年6月1日被
    告又來伊租屋處，拿黑色手槍要伊簽如附表二編號2至5所示
    之和解書、借條、借據、本票等文件，都不是伊自願簽的，
    但因為被告有槍，伊怕會受傷害所以只好依被告說怎麼寫就
    怎麼寫。之後伊問林○○是否有收到這些錢，林○○說沒有等語
    （見臺灣士林地方法院108年度易字第523號卷【下稱原審卷
    】第195至202頁、第207至209頁）。
  ⑵證人林○○於警詢時證稱：被告於105年5月（詳細日期忘記）
    到廖○○住處，拿出一把槍對廖○○說廖○○性侵林○○的2個女兒
    ，強逼廖○○簽下類似約定書之類的東西。被告又於105年6月
    初（詳細時間忘記）與其他2個人到廖○○住處，被告持槍恐
    嚇廖○○強逼廖○○簽下面額500萬元的本票，以保障林○○及其2
    個女兒的生活費。被告強迫廖○○簽附表二編號3、5所示之借
    據及本票同意書及廖○○分別於105年5月26日、105年6月1日
    各向伊借10萬元、10萬元交給被告，伊都在場親眼目睹等語
    （見偵6359卷第16頁反面至第17頁）。繼於檢察事務官詢問
    時證稱：105年5月26日晚上，伊看到被告拿槍指著廖○○額頭
    ，並說「你不是人，禽獸不如，我今天是來替天行道」，聽
    到被告向廖○○要遮羞費，就是要給林○○安家費，並說如果沒
    有馬上拿到安家費，他們不會離開，當下伊知道以後就去籌
    錢交給被告。105年5月26日被告對廖○○說以後每月都要給10
    萬元，每月1日都要拿到錢，105年6月1日大概下午2時許，
    伊看到被告與2名不認識的男子到廖○○住處，被告從包包拿
    出黑色手槍放在桌上，告訴廖○○說已經將林○○及小孩安頓好
    ，不准接近，否則看一次打一次，還要廖○○準備林○○母子生
    活費500萬元，並要求廖○○簽500萬元的和解書，每月1日要
    交給被告代收，廖○○說他沒有那麼多現金，要伊先借10萬元
    給他，直到伊拿10萬借廖○○拿給被告，被告等人才離去。附
    表二編號2至5所示之和解書、借據、本票都是105年6月1日
    簽的，被告還要求伊當連帶保證人，伊因被告拿手槍在場，
    才乖乖配合在和解書及本票簽名等語（見偵6359卷第68頁正
    反面）。嗣於原審時證稱：105年5月間及106年6月初告訴人
    廖○○遭被告恐嚇的情形，均如伊於警詢及檢察事務官詢問時
    所說的情形，但是105年5月間發生的事情，因時間太久了，
    伊記不得了，以之前警詢及檢察事務官詢問時所陳述為準，
    106年6月1日之後伊比較記得。105年6月1日廖○○要向伊借10
    萬元伊才過去廖○○住處，當時被告帶兩個人去廖○○住處，恐
    嚇威脅廖○○說500萬元是小孩的照顧養育費用，強迫廖○○簽
    本票，過程中被告說廖○○性侵林○○小孩，但廖○○都否認，廖
    ○○會簽本票等文件是因為被告人比較多，又有拿槍，伊也是
    因為被告脅迫、才會在同意書和解書上連帶保證人及見證人
    欄簽名，當時被告就說如果不簽就沒辦法離開之類言語恐嚇
    我們，且槍就放在桌上，廖○○在現場的反應都是驚恐的等語
    （見原審卷第218頁、第219頁、第220至221頁、第222頁、
    第223頁、第224頁）。
  ⑶證人林○○於警詢時證稱：伊因為與廖○○吵架，急著要搬出廖○
    ○住處，就聯絡伊認識之綽號「胖子」女性友人來幫忙搬家
    ，綽號「胖子」的女性友人就叫被告一起過來幫伊搬東西，
    之後被告就以廖○○對伊小孩上下其手為由對廖○○恐嚇取財。
    第一次時伊有看到被告拿著1支槍並帶2名男子向廖○○要10萬
    元等語（見偵6359卷第13頁）。繼於原審時證稱：105年5月
    26日被告來幫伊搬家，也來處理廖○○摸小孩的事情，伊只記
    得看到被告帶兩個男的開門進來，他們進來之後伊有看到被
    告從包包拿出來1支槍擺在桌上，然後被告就開始跟廖○○講
    到孩子被摸的事情，被告在知道伊的小孩被廖○○亂摸時，就
    說要向廖○○討錢，但伊並沒有同意要拿錢，是被告想要乘機
    揩油，當時被告具體說了什麼伊印象有點模糊了，廖○○在被
    告面前承認有摸小孩，或許是因為槍擺在桌上害怕才承認。
    當天被告要求廖○○先拿10萬元出來給伊當搬家費及生活費，
    伊並無要求被告這麼做，是被告自己決定。伊知道廖○○當下
    有打電話跟林○○借錢，然後林○○本人直接拿錢來，這10萬元
    是交給被告，但被告沒有把錢交給伊，伊對於被告之後於10
    5年6月1日跟廖○○所拿到的10萬元不知情也未同意等語（見
    原審卷第231至234頁、第243頁）。
  ⑷此外，並有臺灣新竹地方法院105年聲搜字第382號搜索票（
    見偵6359卷第28頁）、自願受搜索同意書（見偵6359卷第29
    頁）、苗栗縣警察局頭份分局搜索扣押筆錄、扣押物品目錄
    表（見偵6359卷第30至34頁）、證人林○○提出之存摺影本（
    見偵6359卷第70至71頁）在卷可稽，復有如附表二編號1至6
    所示之字條、和解書、借條、借據、本票暨同意書、和解書
    扣案可憑。
  ⑸茲就上開告訴人廖○○之指訴，與證人林○○、林○○之證述及如
    附表二編號1至6所示之字條、和解書、借條、借據、本票暨
    同意書、和解書等參互勾稽，足見前後事理一致，互核相符
    ，且無違常情，自堪採信。又證人林○○於原審時證稱：廖烱
    成並無用手指摸小孩的胸部或下體等語（見原審卷第247頁
    ）；證人吳○○於警詢時陳稱：伊母親所寫廖○○於105年2月間
    撫摸伊胸部之自白書是不實在的，廖○○並無如伊母親所寫於
    105年2月間撫摸伊胸部之不法情事（見偵6359卷第18至19頁
    ）；證人吳○○於警詢時陳稱：伊母親所寫廖○○於105年2月間
    撫摸伊胸部及下體之自白書是不實在的，廖○○並無如伊母親
    所寫於105年2月間撫摸伊胸部及下體之不法情事（見偵6359
    卷第20至21頁），是告訴人廖○○是否有撫摸林○○女兒之胸部
    或下體，已非無疑。況且，觀諸如附表二編號2和解書所載
    內容：「肇事情形：105年5月26日13時在自宅發生兒少法致
    乙方（乙方姓名：代黃曼茹、甲○○）精神異常」（見偵6359
    卷第38至39頁）、附表二編號3借條所載內容：「甲方廖○○
    因於105年5月26日向乙方黃曼茹小姐借款伍佰萬元正…」（
    見偵6359卷第40頁），告訴人廖○○所簽立之和解書及借條，
    其債權人除均係被告之胞妹黃曼茹外，所載內容均與林○○及
    其女兒生活費之事無關，足徵被告為自己不法所有之意圖極
    為顯然，並有如犯罪事實欄一、二所載恐嚇取財之事實，灼
    然甚明。至證人林○○就被告於105年5月26日有無夥同真實姓
    名年籍不詳之成年女子至告訴人上揭住處，核與告訴人廖○○
    及證人林○○所述情形；證人林○○就告訴人於105年5月26日有
    無簽發本票，核與告訴人廖○○及證人林○○所述情形，雖稍有
    出入，然衡諸人之記憶會隨時間經過而遺忘，乃屬當然，於
    本件案發之105年5月26日迄證人林○○、林○○於109年8月19日
    在原審證述時已事隔4年有餘，但證人林○○、林○○就被告持
    槍恐嚇告訴人廖○○，並要求告訴人廖○○簽署如附表一編號1
    至6所示文件，向證人林○○借款交與被告等主要事實及基本
    情節均相符合，未見有何齟齬或矛盾之瑕疵，自不因部分枝
    節參差，即就上開證述全盤捨棄而不採。又告訴人廖○○、證
    人林○○、林○○雖均證稱被告持槍恐嚇告訴人廖○○，惟因被告
    所持用之槍枝，並未扣案，尚無從證明具有殺傷力，自難以
    被告持有槍枝，即謂被告涉有槍砲彈藥刀械管制條例之犯行
    ，附此敘明。
  ⑹被告雖辯稱：本票、同意書、借據都是經過告訴人廖○○同意
    簽的，告訴人廖○○給伊的錢，伊都給了林○○云云。然查：刑
    法第346條恐嚇取財罪之恐嚇行為，係指以將來惡害之通知
    恫嚇他人而言（最高法院67年台上字第542號判例要旨參照
    ）；恐嚇行為之內容，並無限制，凡一切之言語、舉動，足
    以使人生畏怖心者，均包含在內（最高法院22年上字第1310
    號判例要旨參照）。又刑法上恐嚇取財罪之「恐嚇」，固係
    指以危害通知他人，使該人主觀上生畏怖心之行為，然此危
    害之通知，並非僅限於將來，其於現時以危害相加者，亦應
    包括在內。因是，恐嚇之手段，並無限制，其以言語、文字
    為之者無論矣，即使出之以強暴、脅迫，倘被害人尚有相當
    之意思自由，而在社會一般通念上，猶未達於不能抗拒之程
    度者，仍屬本罪所謂「恐嚇」之範疇。至於危害通知之方法
    ，亦無限制，無論明示之言語、文字、動作或暗示之危害行
    為，苟已足使對方理解其意義之所在，並足以影響其意思之
    決定與行動自由者均屬之（最高法院81年度台上字第867號
    判決意旨參照）。而該言語、舉動是否足以使他人生畏怖心
    ，應依社會一般觀念衡量之，如行為人之言語、舉動，依社
    會一般觀念，均認係惡害之通知，而足以使人生畏怖心時，
    縱被害人心理狀態特別，不因而畏怖，仍不能不認為行為人
    已著手實行恐嚇取財犯行，自應成立該罪之未遂犯（最高法
    院84年度台上字第813號判決意旨參照）。又恐嚇之性質，
    不以違法為必要，雖屬合法之事，若以恐嚇要挾，仍構成恐
    嚇取財罪（最高法院76年度台上字第7178號判決意旨參照）
    。本案綜觀上開告訴人廖○○及證人林○○、林○○之證述，可知
    被告在證人林○○不知情之情形下恐嚇告訴人廖○○，告訴人廖
    ○○在被告以人多勢眾又持槍之脅迫下，為免自身遭受傷害而
    依照被告之指示簽署如附表二編號1至6所示之文件並向證人
    林○○借錢交給被告，被告並未將錢交給林○○等情，均堪認定
    。從而，被告之行為，自已該當恐嚇取財罪之構成要件至明
    。
  ⑺至證人吳○○於原審時證稱：伊有與被告一起去廖○○新豐租處2
    、3次，被告沒有恐嚇廖烱成也沒帶槍，時間點因為太久了
    ，伊不能確定陪同被告去的時間就是起訴書所載的105年5月
    26日、105年6月1日。被告說要去處理伊妹妹的事，但伊不
    知道要處理什麼事，伊有進去屋內，被告與廖○○有時會避開
    伊在不同的地方講，被告跟廖○○沒有一直在伊視線範圍內，
    伊也不清楚他們談的內容等語（見原審卷第365至367頁），
    可知證人吳○○陪同被告前往告訴人廖○○租屋處之時間點是否
    為本案案發時間即105年5月26日、105年6月1日，已有可疑
    ；參以證人林○○於原審時則證稱：伊印象中105年5月26日吳
    ○○並未在場等語（見原審卷第243頁），自無從遽採證人吳○
    ○之證述，而為有利被告之認定。又被告雖聲請勘驗其與證
    人林○○之對話錄音，以證明證人林○○偵查筆錄都是檢察官自
    己講的云云，惟本院審酌該錄音檔案係證人林○○於檢察官訊
    問後另與被告之對話錄音，並無從證明被告主張之待證事項
    ，本案既有上開積極事證資為論據，事證已明，認此部分之
    聲請顯無調查之必要，併此敘明。
　㈡犯罪事實三部分：
　⒈訊據被告矢口否認有何詐欺告訴人廖○○之犯行，辯稱：伊根
    本沒有要找告訴人廖○○的母親，只是要將小孩不是告訴人廖
    ○○與林○○所生的事實告知告訴人廖○○之母親云云。
　⒉然查：
  ⑴證人廖○○於警詢證稱：被告於105年7月9日單獨前往伊上揭租
    屋處，對伊說被告所屬幫派大哥沒必要一直坑伊的錢，只要
    伊再拿出20萬元交給被告所屬幫派大哥，就不再插手伊與林
    ○○的事，並將伊於105年6月1日所簽的500萬元本票還給伊，
    伊又先向林○○借20萬元給被告，但被告並沒有將伊所簽的50
    0萬元本票還給伊。之後，伊也沒有再看到被告，後來得知
    被告持伊所簽的本票去伊在新北市土城區之戶籍地騷擾，並
    向伊母親及大哥騷擾及討債等語（見偵6539卷第11頁）。繼
    於偵查中證稱：被告於105年7月9日到伊住處，向伊索取20
    萬元，並稱會歸還先前500萬元的本票及通知四海幫眾不要
    再插手此事等語（見新竹地檢署108年度偵緝字第40號卷【
    下稱偵緝40卷】第33頁反面）。嗣於原審時證稱：105年7月
    9日被告一個人來說其所屬幫派的大哥沒有必要再吞伊的錢
    ，要伊再拿出20萬元給其所屬幫派，被告就不再插手伊與林
    ○○的事，並將伊於105年6月1日所簽的500萬元本票還給伊，
    伊才再向林○○借20萬元給被告，但被告沒有把本票還給伊。
    之後被告持伊所簽立之本票去伊父親家及伊母親、大哥營業
    的場所找伊的家人要錢，但伊家人沒有付錢給被告等語（見
    原審卷第206頁、第214至215頁）。
  ⑵證人林○○於警詢時證稱：105年7月9日被告有對廖○○說其所屬
    幫派大哥要廖○○拿20萬元和解廖○○簽下500萬元面額本票的
    誤會，然後就會把本票還給被告，並要廖○○簽和解書等語（
    見偵6395卷第16頁反面）；於原審時證稱：105年7月9日被
    告說這件事情是誤會，廖○○給被告20萬元就當作沒這件事發
    生，就會把本票還給廖○○等語（見原審卷第221頁、第224頁
    ）。
  ⑶茲就上開證人廖○○、林○○之證述參互勾稽，核屬相符，再參
    以證人林○○提出之存摺影本（見偵6359卷第70至71頁）、告
    訴人廖○○105年7月9日簽立之和解書影本（見偵6359卷第77
    頁），足認被告確實有以告訴人廖○○給付現金20萬元後即會
    歸還告訴人廖○○先前所簽立之500萬元本票為由，要求廖○○
    給付20萬元，而告訴人廖○○亦因此陷於錯誤，始向證人林○○
    借款20萬元交給被告，被告卻未將告訴人廖○○所簽立之本票
    還給告訴人廖○○，被告自有詐欺之犯意及詐術之實施甚明。
  ⑷被告於原審時雖另以其有歸還4張共200萬元本票予告訴人廖○
    ○，所得之現金20萬元及剩餘300萬元本票則是交付林○○云云
    置辯，然告訴人廖○○及證人林○○均明確證稱被告並未將告訴
    人廖○○所簽立之本票還給告訴人廖○○，已如前述，且告訴人
    廖○○所簽立之面額500萬元本票，係經警方實施搜索，始於
    被告使用之自用小客車內查扣，亦有上揭苗栗縣警察局頭份
    分局搜索扣押筆錄、扣押物品目錄表在卷可參（見偵6359卷
    第30至34頁），益見被告此部分辯解與事實不符，並無可採
    。
　㈢犯罪事實四部分：
  ⒈訊據被告矢口否認有何詐欺告訴人乙○○之犯行，辯稱：伊沒
    有欺騙告訴人乙○○的意思，是伊向告訴人乙○○購買玉石後，
    告訴人乙○○打電話給伊，說要一起合作買賣玉石，告訴人乙
    ○○交付的玉石是被人騙走了云云。
　⒉然查：
  ⑴被告分別有於上揭時日，以告訴人乙○○負責玉石貨源，被告
    尋找賣家販售之方式，合作進行玉石銷售，嗣被告取得告訴
    人乙○○所有之緬甸玉石共18件後，未給付任何價金，亦未返
    還玉石予告訴人乙○○，且未與告訴人乙○○聯繫等事實，業據
    被告於偵查及原審中供承在卷（見偵緝40卷第21頁反面；原
    審卷第104頁、第118至119頁），核與證人即告訴人乙○○於
    偵查及原審中證述情節相符（見偵緝40卷第35頁；原審卷第
    254至270頁），並有新北市政府警察局新莊分局光華派出所
    受理刑事案件報案三聯單、受理各類案件紀錄表（見臺灣臺
    北地方檢察署107年度偵字第14932號卷【下稱偵14932卷】
    第20至21頁）、內政部警政署反詐騙案件紀錄表（見偵1493
    2卷第24頁）、告訴人乙○○與被告之臉書訊息紀錄（見偵149
    32卷第49至85頁），是此部分之事實，堪以認定。
  ⑵被告雖辯稱：伊沒有騙告訴人乙○○的意思，玉石是被別人騙
    走的云云，然被告始終未能提出事證供調查究明，已難遽採
    而為有利被告之認定。且衡情被告若係遭他人詐騙，其受到
    告訴人乙○○詢問時，應立即將其遭人詐騙情事告知，惟被告
    不但未積極告知告訴人乙○○其遭人詐騙，亦未積極尋找向其
    行騙之人追索玉石，反而一再以話術推託並刻意閃躲告訴人
    乙○○之追討，益徵被告佯以介紹買家為由，致告訴人乙○○陷
    於錯誤，而交付其所有之玉石予被告之實情，足認被告客觀
    上確有為詐欺之行為，主觀上並有詐欺之故意甚明。至被告
    另以：伊把住家地址告知告訴人乙○○，如果伊要騙告訴人乙
    ○○，根本不需要跟告訴人乙○○約在伊住家云云，縱被告有告
    知告訴人乙○○其住家住址之事實，然此與被告有無向告訴人
    乙○○為犯罪事實欄四所載之詐欺取財犯行，係屬二事，並不
    能排除被告自始即有詐欺告訴人乙○○之意圖，被告此等辯解
    ，要難資為對其有利之認定。
  ㈣綜上所述，足認被告上開所辯，顯係圖卸飾詞，殊無可採。
    本案罪證明確，被告恐嚇取財及詐欺犯行均堪認定，應依法
    論科。
二、論罪：
  ㈠被告行為後，刑法第346條雖於108年12月25日修正公布施行
    ，並自同年月27日生效，惟本次修法僅將上開條文之罰金數
    額調整換算予以明定，並無新舊法比較問題。
  ㈡核被告就犯罪事實欄一、二所為，均係犯刑法第346條第1項
    之恐嚇取財罪；就犯罪事實欄三、四所為，均係犯刑法第33
    9條第1項之詐欺取財罪。
　㈢被告與真實真實姓名年籍不詳之成年男女數人間，就犯罪事
    實欄一所示恐嚇取財犯行；被告與真實姓名年籍不詳之成年
    男子數人間，就犯事事實欄二所示恐嚇取財犯行，各有犯意
    聯絡及行為分擔，均為共同正犯。
  ㈣被告就犯罪事實欄二所為，係以一恐嚇行為同時要求告訴人
    丙○○、被害人林○○簽立如上之文件，屬一行為觸犯數罪名之
    想像競合犯，從一重論以一恐嚇取財罪。
  ㈤被告就犯罪事實欄一、二所載2次持槍並以肢體、言語等恐嚇
    取財行為，係分別於密切接近之時間在同一地點實施，侵害
    同一法益，各行為之獨立性極為薄弱，依一般社會健全概念
    ，在時間差距上，難以強行分開，在刑法評價上，以視為數
    個舉動之接續施行，合為包括之一行為予以評價，較為合理
    ，而分別應論以接續犯之一罪。
  ㈥被告所犯上開各罪，犯意各別，行為互殊，應予分論併罰。
三、原審本於同上見解，認定被告前揭犯行，罪證明確，適用刑
    法第28條、第346條第1項、第339條第1項、第55條，刑法施
    行法第1條之1第1項等規定，並審酌被告正值壯年，不思以
    正當途徑獲取財物，竟與真實姓名年籍不詳之成年男女數人
    共同以上開言語、行為分別對告訴人廖○○、乙○○、被害人林
    ○○為上開恐嚇取財及詐欺取財犯行，危害告訴人廖○○之安全
    ，並造成告訴人廖○○、乙○○、被害人林○○受有財產損害，所
    為實應予嚴懲；考量被告否認犯行，未見悔悟之犯後態度，
    兼衡被告自述其國中畢業之智識程度，已婚，育有一名就讀
    高一之子女，案發時與家人同住，當時工作在幫人家仲介古
    董、玉石，經濟狀況持平（見原審卷第381頁），暨其犯罪
    之動機、目的、手段、素行、所獲不法利得之數額等一切情
    狀，分別量處如附表一編號1至4所示之刑，且就如附表一編
    號4所示之罪，諭知如易科罰金以1,000元折算1日，並就如
    附表一編號1至3所示不得易科罰金之罪，依刑法第51條第5
    款規定，定其應執行刑有期徒刑2年2月。並就沒收敘明：⒈
    被告因犯罪事實欄一、二所示之恐嚇取財犯行及犯罪事實欄
    三、四所示之詐欺取財犯行，因而取得告訴人廖○○交付之現
    金40萬元及告訴人乙○○交付價值5萬9,880元之玉石18件，均
    屬其犯罪所得，並未扣案，亦未實際發還被害人，復無過苛
    調節條款之情形（刑法第38條之2第2項參照），是上開犯罪
    所得應依刑法第38條之1第1項前段、第3項規定，分別於各
    該次犯罪項下，諭知沒收，於全部或一部不能沒收或不宜執
    行沒收時，追徵其價額。⒉扣案如附表二編號1至6所示之物
    ，係被告各次犯罪所生之物，且實際上由被告取得，爰依刑
    法第38條第2項前段規定，分別於各罪項下宣告沒收。⒊至扣
    案之玩具手槍1把、彈匣1個，雖均係被告所有等情，業據被
    告於原審時供稱：玩具手槍及彈匣都是伊的，是買給姪子玩
    的，沒有拿來本案使用等語（見原審卷第376頁），且證人
    廖○○於原審時亦證稱：就扣案之玩具手槍據案發已經好幾年
    ，印象不深等語（見原審卷第379頁），復查卷內亦無證據
    證明該玩具手槍1把、彈匣1個係本案犯罪所用之物，難認係
    供被告本案犯罪所用之物，爰均不予宣告沒收。其認事用法
    ，核無違誤，量刑亦屬妥適。被告上訴意旨否認犯行，猶執
    前詞指摘原判決不當，業經本院論駁如前（見理由欄甲貳一
    ），其上訴為無理由，應予駁回。
乙、無罪部分：
壹、公訴意旨（即起訴書犯罪事實欄一㈣部分）另以：被告於105
    年7月至8月間某日，為掩飾前揭犯罪事實欄一至三所載之犯
    行，明知告訴人林○○曾看見被告持槍恐嚇告訴人廖○○而心生
    畏懼，竟基於強制之犯意，要求告訴人林○○書寫如附表二編
    號7至8所示之字條交被告收執，因認被告涉犯刑法第304條
    第1項之強制罪嫌（起訴書原載起訴法條為刑法第305條恐嚇
    罪，業經公訴檢察官於原審當庭陳述更正【見原審卷第363
    頁】）等語。
貳、犯罪事實應依證據認定之，無證據不得認定犯罪事實；又不
    能證明被告犯罪者，應諭知無罪之判決，刑事訴訟法第154
    條第2項、第301條第1項分別定有明文。又犯罪事實之認定
    ，應憑真實之證據，倘證據是否真實尚欠明確，自難以擬制
    推測之方式，為其判斷之基礎；而認定犯罪事實之證據係指
    足以認定被告確有犯罪行為之積極證據而言，該項證據自須
    適合於被告犯罪事實之認定，始得採為斷罪之資料，最高法
    院53年台上字第656號、29年上字第3105號著有判例。且刑
    事訴訟上證明之資料，無論為直接或間接證據，均須達於通
    常一般之人均不致有所懷疑，而得確信其為真實之程度，始
    得據為有罪之認定，若其關於被告是否犯罪之證明未能達此
    程度，而有合理懷疑之存在，致使無從形成有罪之確信，根
    據「罪證有疑，利於被告」之證據法則，即不得遽為不利被
    告之認定，亦有最高法院76年台上字第4986號判例可參。其
    以情況證據（即間接證據）斷罪時，尤須基於該證據在直接
    關係上所可證明之他項情況事實，本乎推理作用足以確證被
    告有罪，方為合法，不得徒憑主觀上之推想，將一般經驗有
    利被告之其他合理情況逕予排除，此觀諸最高法院32年上字
    第67號判例意旨亦甚彰明。又刑事訴訟法第161條第1項規定
    ：檢察官就被告犯罪事實，應負舉證責任，並指出證明之方
    法。因此，檢察官對於起訴之犯罪事實，應負提出證據及說
    服之實質舉證責任。倘其所提出之證據，不足為被告有罪之
    積極證明，或其指出證明之方法，無從說服法院以形成被告
    有罪之心證，基於無罪推定之原則，自應為被告無罪判決之
    諭知，最高法院92年台上字第128號著有判例可資參照。又
    依刑事訴訟法第154條第2項規定，有罪判決書理由內所記載
    認定事實所憑之證據，須經嚴格證明之證據，在無罪判決書
    內，因檢察官起訴之事實，法院審理結果認為被告之犯罪不
    能證明，所使用之證據不以具有證據能力之證據為限，故無
    須再論述所引有關證據之證據能力（最高法院100年度台上
    字第2980號判決意旨參照）。
參、公訴意旨認被告涉犯此部分強制罪嫌，無非係以證人即告訴
    人林○○於警詢之陳述及其所書寫之字條2紙等為其主要論據
    。
肆、訊據被告始終堅詞否認有何強制犯行，辯稱：如附表二編號
    7、8所示之字條，是伊拿20萬元給林○○，叫林○○這樣寫給伊
    ，表示事情處理好了云云。經查：
一、被告就其確有要求告訴人林○○簽立如附表二編號7、8所示字
    條2紙交由被告收執等情，業於原審及本院審理時供述在卷
    （見原審卷第103頁、第118頁、第380頁；本院卷第186頁）
    ，核與告訴人林○○於警詢及原審中證述之情節相符（見偵63
    59卷第14頁；原審卷第235至238頁），並有扣案之如附表二
    編號7、8所示字條2紙可憑（見偵6359卷第43頁、第44頁）
    ，是此部分之事實，堪以認定。
二、惟刑法第304條第1項之以強暴、脅迫使人行無義務之事或妨
    害人行使權利罪，其中所謂「強暴」，係指以直接或間接之
    有形之實力不法加諸於被害人而言；另所謂「脅迫」，則係
    指以加害之意思通知被害人，使被害人心生畏懼，而影響其
    意思決定之自由而言。是本件亟應究明者，厥為證人林○○是
    否因被告以強暴、脅迫之方式，而簽立如附表二編號7、8所
    示之字條？若否，即難以刑法之強制罪相繩。
三、證人即告訴人林○○於警詢時證稱：伊寫下自白書中指稱「廖
    ○○於105年2月間撫摸你大女兒吳○○之胸部，撫摸你小女兒吳
    ○○之下體…」，內容是因為伊顧忌被告隨身帶著槍，而且伊
    若不照被告的妹妹在旁口述的內容寫下，伊擔心被告會拿槍
    出來，而且被告一直兇伊。伊會寫下「本人林○○…之前委託
    被告處理廖○○與本人的債務問題350萬元本人已收到」之字
    條是因為被告要伊寫，寫完後被告會拿350萬元給我，但被
    告至今都沒拿給我等語（見偵6359卷第14頁正反面）。嗣於
    原審時證稱：附表二編號7「本人林○○…之前委託被告處理廖
    ○○與本人的債務問題350萬元本人已收到」等語之字條，是
    伊照著被告唸的內容寫的，因為被告要跟廖○○要錢，被告說
    交給他（指被告）處理就好，叫伊照做就好。被告有跟伊說
    寫這個，事後會給伊350萬元當孩子的生活費，但伊都沒拿
    到。伊會寫下該字條是因為看被告這麼關心小孩子，寫這個
    字條時，被告口氣只是比較大聲、比較兇，但都沒有拿槍，
    也沒有說如果伊不簽的話會有什麼後果。附表二編號8「本
    人林○○於今年105年2月份發現同居人廖○○對大女兒吳○○摸胸
    部，對小女兒吳○○摸胸摸下體，本人知道此事後非常憤怒，
    也與同居人有爭吵，於同居人溝通之後，本人相信同居人會
    悔改，和小朋友溝通後，孩子還是很害怕，經過考慮後，決
    定讓小孩暫住何瑋軒家」等內容之字條，是由自稱被告妹妹
    之人口述，被告叫伊寫的，伊不知道被告的目的是什麼。因
    為廖○○第一次簽本票時伊有看到槍，所以就覺得被告可能有
    槍，但伊簽這張字條時其實都沒有看到槍，只是害怕被告會
    拿槍出來等語（見原審卷第235至239頁）。綜此，可知縱然
    被告於告訴人林○○簽立如附表二編號7、8所示之字條時，口
    氣比較大聲、態度比較兇，但被告並未對告訴人林○○有何肢
    體動作或言語脅迫或其他不法攻擊行為，自難謂有何「強暴
    」、「脅迫」之行為。再者，依告訴人林○○於原審時證述其
    會簽立如附表二編號7、8所示之字條係因被告說事後會給其
    350萬元，並看在被告這麼關心小孩情況下而簽立等情，顯
    見告訴人林○○於簽立上開字條當下，其意思決定之自由並未
    遭壓抑，亦難遽予推認被告所為已該當刑法第304條第1項強
    制罪之構成要件。至告訴人林○○雖證稱因為曾看過被告持槍
    恐嚇告訴人廖○○，所以害怕被告拿槍出來才簽立如附表二編
    號7、8所示之字條云云，然此乃出於告訴人林○○主觀上之臆
    測，尚無從逕採而為不利被告之認定。
伍、綜上所述，此部分事證尚有未足，無從依檢察官所提出之各
    項證據，而達於通常一般之人均不致有所懷疑，而得確信其
    為真實之程度，自不得以此遽入人罪。此外，復查無其他積
    極、具體確切之證據足資認定被告涉有檢察官所指之強制犯
    行，是因不能證明被告犯罪，自應為無罪判決之諭知。
陸、原審因認被告被訴刑法第304條第1項之強制罪嫌，核屬不能
    證明，而為無罪之諭知，尚無違誤。檢察官上訴意旨略以：
    附表二編號7、8所示之字條，雖係告訴人林○○所寫，惟告訴
    人林○○斯時尚與告訴人廖○○交往，並曾看見被告持槍恐嚇告
    訴人廖○○，對於被告藉端恐嚇告訴人廖○○之惡行甚為恐懼，
    業據告訴人林○○於警詢及原審時證述在卷，則被告先藉處理
    告訴人林○○之女兒遭告訴人廖○○猥褻之事端，持槍恐嚇告訴
    人廖○○，事後再與其妹以兇惡口氣要求告訴人林○○書寫附表
    二編號7、8所示之字條，被告所為已該當刑法第304條第1項
    之強制罪，原審遽認被告並未對告訴人林○○有何強暴、脅迫
    行為，認事用法尚有未洽云云。然查，檢察官上訴意旨仍囿
    於告訴人林○○曾看見被告持槍恐嚇告訴人廖○○而心生畏懼，
    依照被告及其妹妹之口述而書寫如附表二編號7、8所示之字
    條，因認被告之行為已符合強制罪「強暴」、「脅迫」之構
    成要件，惟本院依卷存事證，尚無從逕認被告符合刑法上強
    制罪之構成要件，業經本院剖析論述於前（見理由欄乙肆）
    。本件檢察官上訴係對原審依職權所為之證據取捨以及心證
    裁量，反覆爭執，惟依檢察官所提出之各項證據，尚無法達
    於通常一般之人均不致有所懷疑，而得確信其為真實之程度
    ，而不足認定被告涉有此部分強制犯行，已如前述，檢察官
    並未進一步提出其他積極證據以實其說，所言無從推翻原審
    之認定，其上訴難認為有理由，應予駁回。
據上論斷，應依刑事訴訟法第368條，判決如主文。
本案經檢察官吳志中提起公訴，檢察官黃嘉慧提起上訴，檢察官
林秀敏到庭執行職務。
中　　華　　民　　國　　110 　年　　4 　　月　　15　　日
                  刑事第三庭    審判長法　官  張惠立
                                      法　官  廖怡貞
                                      法　官  張江澤
以上正本證明與原本無異。
不得上訴。
                                      書記官  林明慧
中　　華　　民　　國　　110 　年　　4 　　月　　16　　日
附錄：本案論罪科刑法條全文
中華民國刑法第339條　　　
意圖為自己或第三人不法之所有，以詐術使人將本人或第三人之
物交付者，處五年以下有期徒刑、拘役或科或併科五十萬元以下
罰金。
以前項方法得財產上不法之利益或使第三人得之者，亦同。
前二項之未遂犯罰之。　　　

中華民國刑法第346條　　　
意圖為自己或第三人不法之所有，以恐嚇使人將本人或第三人之
物交付者，處六月以上五年以下有期徒刑，得併科三萬元以下罰
金。
以前項方法得財產上不法之利益或使第三人得之者，亦同。
前二項之未遂犯罰之。

附表一：
編號 犯罪事實 罪名、宣告刑及沒收  1 如犯罪事實欄一所示 上訴駁回。 【原判決主文：甲○○共同犯恐嚇取財罪，處有期徒刑拾月。未扣案之新臺幣拾萬元沒收，於全部或一部不能沒收或不宜執行沒收時，追徵其價額。扣案如附表二編號㈠所示之物沒收。】  2 如犯罪事實欄二所示 上訴駁回。 【原判決主文：甲○○共同犯恐嚇取財罪，處有期徒刑壹年。未扣案之新臺幣拾萬元沒收，於全部或一部不能沒收或不宜執行沒收時，追徵其價額。扣案如附表二編號㈡至㈤所示之物均沒收。】  3 如犯罪事實欄三所示 上訴駁回。 【原判決主文：甲○○犯詐欺取財罪，處有期徒刑捌月。未扣案之新臺幣貳拾萬元沒收，於全部或一部不能沒收或不宜執行沒收時，追徵其價額。扣案如附表二編號㈥所示之物沒收。】  4 如犯罪事實欄四所示 上訴駁回。 【原判決主文：甲○○犯詐欺取財罪，處有期徒刑陸月，如易科罰金，以新臺幣壹仟元折算壹日。未扣案之緬甸玉件拾捌件沒收（價值新臺幣伍萬玖仟捌佰捌拾元），於全部或一部不能沒收或不宜執行沒收時，追徵其價額。】 

附表二：
編號      扣案物品 所涉犯罪事實       備註 1 廖○○書寫之字條壹紙（內容略以：本人廖○○曾經於106年2月亂摸孩子下體，今後願意負責他們人生到十八歲…生活費20000」 犯罪事實欄一  見偵6359卷第45頁 2 和解書貳紙（立和解書人廖○○、105年6月1日） 犯罪事實欄二  見偵6359卷第38至39頁 3 借條壹紙（借款人廖○○、105年6月1日） 犯罪事實欄二  見偵6359卷第40頁 4 借據壹紙（借款人廖○○、借款保人林○○、105年6月1日） 犯罪事實欄二  見偵6359卷第41頁 5 本票（發票人廖○○） 暨同意書壹紙（立書人廖○○、連帶保證人林○○、105年6月1日） 犯罪事實欄二  見偵6359卷第42頁 6 和解書壹紙（債務人廖○○、見證人林○○、105年7月9日） 犯罪事實欄三  見偵6359卷第77頁 7 林○○書寫之字條壹紙（內容略以：本人林○○…之前委託甲○○處理廖○○與本人的債務問題350萬元本人已收到）  見偵6359卷第43頁 8 林○○書寫之字條壹紙（內容略以：本人林○○於今年105年2月份發現同居人廖○○對大女兒吳○○【真實姓名詳卷】摸胸部對小女兒吳○○【真實姓名詳卷 】摸胸摸下體，本人知道此事後非常憤怒，也於同居人有爭吵，於同居人溝通之後，本人相信同居人會悔改，和小朋友溝通之後，孩子還是很害怕，經過考慮後，決定讓小孩暫住何瑋軒家）  見偵6359卷第44頁 9 玩具手槍壹支  原審法院108年度院保字第343號 10 彈匣壹個  原審法院108年度院保字第343號